臺灣板橋地方法院民事判決　九十二年度訴字第一四一七號
　　原　　　告　葉明艷即偉利企業行
　　訴訟代理人　戊○○
　　被　　　告　台灣環保寶實業有限公司
　　法定代理人　乙○○
　　訴訟代理人　陳福寧律師
右當事人間給付價金事件，於九十三年二月十二日言詞辯論終結，本院判決如左：
    主    文
原告之訴及其假執行之聲請均駁回。
訴訟費用由原告負擔。
    事    實
甲、原告方面：
一、聲明：
　１被告應給付原告新台幣（下同）七十九萬三千三百五十三元，並自起訴狀繕本送
　　達被告翌日起按年息百分之五計算之利息。
  ２願供擔保，請准宣告假執行。
  二、陳述：
  １兩造於民國九十二年四月七日簽訂買賣合約書，由訴外人戊○○代理原告出售塑
    膠袋予被告，約定原告自九十二年四月十日起至四月三十日止陸續交貨，簽約時
    ，被告交付訂金三十五萬元，交貨完成，被告要付清尾款，原告負有如期交貨之
    責任，如延滯交貨需折價百分之五。嗣因機器商遲延交付原告生產塑膠袋所需之
    機器，致原告延誤本件塑膠袋交貨期間，被告之徐董事長及楊先生於九十二年四
    月二十九日到塑膠製造廠關切生產進度，得知塑膠袋尚未完成，便當場告知原告
    之人員戊○○稱「已經抽膜的，就繼續完成，沒抽膜的，就不要做了」，嗣原告
    於四月三十日送第一批貨由被告收受，被告並未反應貨物有瑕疵，然於五月二日
    送第二批貨及於五月三十日送第三批貨，竟均遭被告無理由拒收。依系爭契約約
    定，原告交貨完成，被告即應支付尾款予原告，縱原告未如期交貨，亦僅係折價
    百分之五予被告，被告並無拒絕受領之權利。依原告所交付之貨品，計有二碗袋
    一二七二００件、三碗袋八七二００件、半斤袋三二０七００件、小半斤袋四七
    四五００件、一斤袋一五六０００件、二斤袋一五八二００件、三斤袋四二九０
    ０件，共七種尺寸，依契約約定各項單價計算，再加百分之五營業稅，金額為一
    百一十八萬五千一百零八元，扣除訂金三十五萬元，再折價百分之五，是被告應
    給付原告七十九萬三千三百五十三元。
乙、被告方面：
一、聲明：
  １駁回原告之訴及假執行之聲請。
  ２如為不利被告之判決，願供擔保免為假執行。
  二、陳述：
  １按物之出賣人，對於買受人應擔保其物依民法第三百七十三條之規定危險移轉於
    買受人時，無減失或減少其通常效用或契約預定效用之瑕疵。又買賣因物有瑕疵
    ，而出賣人依前五條之規定，應負擔保之責者，買受人得解除其契約，民法第三
    百五十四條第一項、第三百五十九條定有明文。本件已交付之八箱一斤重之塑膠
    袋有瑕疵，其餘未交付者亦可推知有瑕疵，被告依民法第三百五十九條之規定，
    解除買賣契約，並以九十二年十月三十日答辯狀繕本之送達作為解除契約之意思
    表示。又依合約第九條規定，交貨期自四月十日起至四月三十日止，原告必須於
    該時期如期交付，以利被告於五月初將塑膠袋如期賣給客戶，但原告卻不按時給
    付，於四月三十日僅交付一斤之袋子八箱，共二四、○○○個袋子（合約一斤裝
    之袋子共一五六、○○○個）。另於五月三十日送來半斤裝之袋子一一八箱，共
    四七二、○○○個（合約半斤裝之袋子為四七四、五○○個），兩次交付者均與
    合約數量不符，其餘合約所購買之二碗、三碗、半斤、二斤、三斤者袋子均未交
    付，顯然原告並未依債之本旨提出給付，不生提出之效力，又鑑於原告已提出之
    八箱塑膠袋有瑕疵，被告已於五月中旬另向群晟塑膠企業社訂購塑膠袋，被告亦
    得依民法第二百五十五條之規定，解除本件未交付部分之買賣契約。本件買賣契
    約既經解除，原告無權請求被告給付貨款。
  ２原告送交之八箱塑膠袋，被告於收受後二、三天，即將之交予被告之客戶，客戶
    在一個星期內發現塑膠袋提把一提就斷，根本不能使用，而將貨品退回，現在原
    告所送的貨物均在被告處，被告於得知瑕疵後，即通知原告之人員戊○○及原料
    商，此有原料商之人員黃豊淇可以為證。合約書第十條約定，交貨時當場驗收點
    交清楚，各尺寸抽驗五包，以平均值計算交貨時之總額。因係約定每尺寸抽驗五
    包，並以平均值計算交貨之總數量，故而，可知清點者是數量，不是品質。原告
    稱被告未於受貨時當場驗收，不能事後主張貨有瑕疵云云，並非事實。
    理    由
一、原告主張兩造於民國九十二年四月七日簽訂買賣合約書，被告向原告購買各類尺
    寸之塑膠袋，約定原告自九十二年四月十日起至四月三十日止陸續交貨，簽約時
    ，被告交付訂金三十五萬元，交貨完成，被告要付清尾款，總價金為一百一十八
    萬五千一百零八元（加百分之五營業稅）之事實，業據原告提出買賣契約書為證
    ，且為被告所不爭執，此部分主張堪予採信。
二、原告主張其於九十二年四月三十日、五月二日、五月三十一日已交付合約所訂之
    塑膠袋，計有二碗袋一二七二００件、三碗袋八七二００件、半斤袋三二０七０
    ０件、小半斤袋四七四五００件、一斤袋一五六０００件、二斤袋一五八二００
    件、三斤袋四二九００件，共七種尺寸，請求被告付款等情，惟被告則否認原告
    有交付上開數量之貨物，是首就原告所交付之數量究為多少，先予審酌。經查：
    原告就其主張已交付合約所定之數量，固提出九十二年四月三十日及同年五月三
    十一日之送貨單各一紙為證，並聲請傳訊證人甲○○。查九十二年四月三十日之
    送貨單上記載「玉米袋一斤八箱三二０００個」，五月三十一日送貨單記載「小
    半斤一一八箱四七二０００個」，另據證人甲○○證稱：我共送二、三次貨過去
    ，最後一次的時候我記得，政志塑膠公司人員跟我說今天是最後一天，要我把貨
    送過去，詳細日期我忘了，大約是月底，但四月或五月我不記得。（問：送貨過
    去，是送幾斤的？有幾個？）我沒有記。（問：有無帶送貨單？）送貨單我已經
    交給公司。（法官提示卷附送貨單予證人甲○○。問：是哪份送貨單？）四月三
    十日的送貨單，是由被告台灣環保寶實業有限公司的丁○○簽收。（問：四月三
    十日之後有無再送貨至被告台灣環保寶實業有限公司？）四月三十日以後還有再
    送貨過去，但數量不多，大約有二、三十箱，都有送貨單，也都有給被告公司簽
    收。塑膠廠人員跟我說期限只剩最後一天，要我將貨送過去，那次楊先生和鄭先
    生聯絡後，鄭先生要我將貨物載回去，之後我就沒有再送貨過去，最後一次的數
    量我不記得是多少，送的貨物是幾斤我也不記得，該次也有送貨單，楊先生要我
    將貨物載回去，並沒有在送貨單上寫拒收，因為是鄭先生要我將貨載回來，所以
    我沒有給楊先生簽拒收。（問：是否知道政志塑膠之後還有送貨過去？）知道，
    是叫貨運行送貨等語（見九十三年二月十二日言詞辯論筆錄），查證人甲○○先
    係證稱：最後一次係交貨期限最後一天，係四月三十日，是由被告公司丁○○簽
    收等語，後又改稱最後一次不是四月三十日，四月三十日以後又有送一批貨過去
    ，但數量不多，也有給被告人員簽收等語，後又改稱交貨最後期限那一天送去，
    被告人員丁○○拒收等語，前後供述不一，其證詞不足以證明原告於五月二日亦
    有送貨，且證人甲○○對於送貨之品名、數量，亦不復記憶，綜合以上證據，原
    告僅能證明其於四月三十日交付「玉米袋一斤八箱三二０００個」，於五月三十
    一日交付「小半斤一一八箱四七二０００個」，顯不足合約所定「二碗袋一二七
    二００件、三碗袋八七二００件、半斤袋三二０七００件、小半斤袋四七四五０
    ０件、一斤袋一五六０００件、二斤袋一五八二００件、三斤袋四二九００件」
    ，原告僅有交付部分貨物之事實應可認定，則原告請求被告給付全部貨物之價金
    ，自屬無據。
三、被告辯稱：原告於四月三十日所交付之一斤八箱三二０００個，該批貨物有瑕疵
    ，根本不能使用，主張解除買賣契約等語，原告則否認有瑕疵，並稱縱有瑕疵，
    被告亦怠於通知等語。經查：被告辯稱貨物有瑕疵，並有通知原告乙節，業據被
    告提出五月七日由訴外人良尹免洗餐具行不良品換貨一斤提袋單據、五月八日由
    訴外人東區包裝材料有限公司退回不良品一斤提袋單據為證（見本院卷第七九、
    一一一頁），並聲請傳訊證人黃豊淇到庭作證，黃豊淇證稱：在今年四月底時候
    ，被告法定代理人乙○○和丁○○都有跟我提到原告所送的八箱塑膠袋，部分提
    把容易斷裂，徐先生有拿一些貨品給我看，我有跟副理丙○○提到，證人丙○○
    也有跟戊○○談這件事情，當時我亦有在場，鄭先生說只有部分貨品有問題，在
    生產線上難免會有部分瑕疵，（問：四月份接到被告法代反應後，何時向丙○○
    講，丙○○何時跟戊○○講？）四月底、五月初等語（九十二年十月三十日言詞
    辯論筆錄第四、五頁），此與被告所稱客戶退回瑕疵品時間大致相符，且提把一
    提就斷，塑膠袋根本不能使用，此屬嚴重之瑕疵，被告豈有不向原告反應之理？
    原告於九十二年十月三日言詞辯論時亦自承「戊○○直到五月多才知道塑膠袋有
    瑕疵，但他不知道是二月份就交的貨或是那八箱貨」，亦足認證人黃豊淇所言，
    合於常情，應為可採。另證人丙○○雖證稱：有和戊○○一同到被告公司去，有
    聽到戊○○他們在談交貨的事情，沒有去注意聽到他們有談到貨物有瑕疵的事情
    等語（見九十二年九月二十五日言詞辯論筆錄第三頁），既然丙○○稱沒有去注
    意聽談話內容，其證言亦不能資為有利於原告之證據。原告雖另稱：合約書第十
    條約定，交貨時當場驗收點交清楚，被告未於受貨時當場驗收，不能事後主張貨
    物有瑕疵等語，經查：系爭合約書第十條係約定「交貨時當場驗收點交清楚，各
    尺寸抽驗五包，以平均值計算交貨時之總額」，依契約之文義，已明確指交貨之
    數量，而非指品質，倘依原告所言，交貨要當場檢驗品質，豈非須將已包裝好之
    數百個塑膠袋打開，檢驗品質無誤後，再將之一一摺疊回去，然事實上，原告委
    託第三人將該八箱貨物送給被告，被告只清點數量即簽收，原告並未前往在旁會
    同檢驗品質，之後被告將貨物送給客戶，由客戶打開使用後，才知塑膠袋是否有
    瑕疵，將瑕疵通知被告，被告再反應給原告，而非如原告所言，在交付塑膠袋之
    際，同時檢驗品質。被告既然於九十二年五月七日接獲客戶之反應，並於五月份
    將瑕疵透過原料供應商反應給原告人員戊○○，則其於九十二年十月三十日以物
    有瑕疵主張解除契約，自合於民法第三百五十九條、第三百六十五條第一項之規
    定。
四、被告另就辯稱：依合約第九條規定，交貨期自四月十日起至四月三十日止，原告
    必須於該時期如期交付，以利被告於五月初將塑膠袋如期賣給客戶，但原告卻不
    按時給付，於四月三十日僅交付一斤之袋子八箱，共二四、○○○個袋子（合約
    一斤裝之袋子共一五六、○○○個）。另於五月三十日送來半斤裝之袋子一一八
    箱，共四七二、○○○個（合約半斤裝之袋子為四七四、五○○個），兩次交付
    者均與合約數量不符，其餘合約所購買之二碗、三碗、半斤、二斤、三斤者袋子
    均未交付，顯然原告並未依債之本旨提出給付，不生提出之效力，又鑑於原告已
    交付之八箱塑膠袋有瑕疵，被告已於五月中旬另向群晟塑膠企業社訂購塑膠袋，
    被告亦得依民法第二百五十五條之規定，解除本件未交付部分之買賣契約等語。
    經查：兩造契約書第九點約定「交貨期自四月十日起至四月三十日止，如期交貨
    」，有契約書可稽，被告之法定代理人於九十二年四月二十九日因原告未如期交
    貨，特地至原告生產塑膠廠了解進度，並稱「已經抽膜的，就繼續完成，沒抽膜
    的，就不要做了」，可知兩造就已抽膜尚未完成之部分，均有合意要儘速完成，
    以達到被告於五月初如期賣給下游客戶之目的，被告法定代理人陳稱「我看到現
    場約有二、三百公斤半成品，應該在二天可以完成」（見九十二年十月三十日筆
    錄），原告稱「如沒有機器交貨遲延問題，按照正常程序，應該在二個星期內可
    以交貨」（見九十二年十一月二十八日筆錄），可見原告遲於五月三十一日送貨
    ，顯然有給付遲延之情事，且符合民法第二百五十五條「依當事人之意思表示，
    非於一定時期為給付不能達其契約之目的」，則被告不待催告，於九十二年十月
    三十日以答辯狀繕本送達作為解除契約之意思表示，自屬有據。原告雖又稱：依
    契約第十一條約定，原告如延滯交貨，亦僅係折價百分之五予被告，被告並無拒
    絕受領之權利等語，惟此條款應係就原告延滯交貨所訂之違約懲罰，而非限制被
    告行使法定解除權，是原告此部分主張，並不可採。
五、綜上，被告依據民法第三百五十九條、第二百五十五條主張解除本件買賣契約，
    為有理由，本件買賣契約既經解除，則原告本於買賣契約為請求，自屬無據，應
    予駁回。原告之訴既經駁回，其假執行之聲請亦失所附麗，應併予駁回。
六、據上論結，原告之訴為無理由，依民事訴訟法第七十八條、判決如主文。
中　　　華　　　民　　　國　　九十三　　年　　　二　　　月　　二十六　　日
                                  臺灣板橋地方法院民事第三庭
~B法　官　陳映如
右為正本係照原本作成。
如對本院判決上訴，須於判決送達後廿日內向本院提出上訴狀。
中　　　華　　　民　　　國　　九十三　　年　　　二　　　月　　二十六　　日
~B書記官　高玉彬
